臺灣高等法院交通事件裁定　　　　　　 96年度交抗字第996號
抗　告　人
即受處分人　甲○○
上列抗告人因違反道路交通管理處罰條例案件，不服臺灣士林地
方法院96年度交聲字第1199號，中華民國96年10月22日裁定（台
北市交通事件裁決所違反道路交通管理事件裁決書96年7月30日
北市裁三字第裁22-Z4A000821號），提起抗告，本院裁定如下：
    主  文
抗告駁回。
    理  由
一、原裁定略以：抗告人即受處分人甲○○於民國96年5月12日
    凌晨零時59分許駕駛車號6693-DT號自用小客車，行經速限
    100 公里之國道一號南下252公里處時，為警以雷射槍測得
    其行車時速達121公里，遂攔停該車稽查，又發現受處分人
    所持駕照已逾有效期間，因而當場製單舉發，原處分機關乃
    依道路交通管理處罰條例第22條第1項第7款、第22條第2項
    、第33條第1項第1款、第63條第1項第1款之規定，分別裁處
    受處分人新臺幣（下同）3500元、1800元罰鍰，並扣繳駕照
    及記違規點數１點。受處分人雖稱：當時車流量大，伊車輛
    係行駛於內側車道並夾在7、8輛車子間，不可能超速云云，
    然舉發當時係深夜，車流量不大，且員警攔停受處分人車輛
    後，曾提示雷射槍上顯示之車速數據予受處分人觀看，於受
    處分人質疑測速器是否有問題時更當場測試該雷射槍性能無
    誤等情，業據證人即舉發員警蔡東縊到庭證述屬實，復有舉
    發單、臺灣光學有限公司檢驗報告、駐美國臺北經濟文化代
    表處93年4月30日開立之證明書等件附卷為憑，堪認受處分
    人上開所辯，要難採信。因認原處分機關之裁罰，於法並無
    未當，而駁回其聲明異議等語。
二、抗告意旨則謂：本件舉發之際，雖屬深夜，然當時確實車流
    眾多，且伊車輛係在內側車道，測速器測得數值甚可能受到
    外側車道車輛之影響，何況員警本係突然從路旁以指揮棒攔
    停車輛，差點造成行車混亂後，始改開警車攔停伊車輛，然
    員警對於先前係以指揮棒攔停及當時車流眾多等情，均故意
    略而不談，原裁定單憑員警片面、避重就輕之陳述，遽認伊
    違規超速，誠難信服。再者，伊駕照雖逾期未更換新照，然
    此不過應科罰規費之問題，員警卻無端扣留伊駕照，使伊成
    為無照駕車。為此依法提起抗告云云。
三、經查：
  (一)按抗告人如爭執車輛違規事實是否存在，非不得由法院傳喚
    舉發稽查之員警充作證人，於命具結後訊問之，以查明違規
    事實是否存在，要非必須以拍照取證為唯一採證方式。本件
    受處分人前揭違規超速行駛、持用逾有效期間之駕駛執照駕
    車等情，業據證人即舉發員警蔡東鎰於原審證述明確，衡以
    證人蔡東鎰係因執行勤務而舉發本案，與受處分人並無宿怨
    ，當無甘冒觸犯偽證罪責，蓄意構詞誣陷之理，其具結後所
    為證詞已足擔保其真實性及憑信性，自不能以未拍照存證，
    即否定受處分人有超速違規之事實。又證人蔡東鎰身為國道
    高速公路警察局警員，執行高速公路交通違規稽查工作屬其
    重要職務之一，就儀器之操作實施必有相當的教育訓練，應
    可排除人為操作疏失之可能性。何況，本件測速用之雷射槍
    ，復曾於95年8月16日進行校正檢查，確認該儀器均可正常
    操作使用，有臺灣光學有限公司出具之檢驗報告可參，受處
    分人空言質疑雷射槍測得數據之真正，尚屬無據。
  (二)又本件舉發時（即96年5月12日凌晨零時59分）已屬深夜時
    分，且非連續假期，衡情行車流量應較順暢，要無出現車距
    緊密現象之可能，再者，受處分人車輛既為警以雷射槍測得
    超速情事，縱當時其他車輛可能同有違規超速之情形，亦不
    影響受處分人違規超速之認定。另觀諸受處分人96年5月18
    日出具之交通違規案件陳述書所載，既謂車流量大，又稱伊
    車輛係行駛內側車道，突然被員警至「路中」近距離攔車云
    云，惟高速公路上之交通稽查，因行車速度較一般道路為高
    ，若發現駕駛人有違規情形，警員或於道路旁以指揮棒指示
    駕駛人靠邊停車，或駕駛警車前往攔停，員警殊無可能徒步
    攔車，置自身安危於不顧之可能，何況依受處分人所稱，其
    車輛尚行駛內側車道，則受處分人上開所述，顯與常理有悖
    ，實難採信。
  (三)綜上，受處分人提起本件抗告，為無理由，應予駁回。至於
    受處分人另指摘員警任意扣留伊逾有效期間之駕照，有所不
    當一節，然按汽車駕駛人駕駛執照逾有效期間仍駕車，應處
    1800元以上3600元以下罰鍰，並禁止其駕駛，駕駛執照且應
    扣繳之，此為道路交通管理處罰條例第22條第1項第7款、第
    2項所明定，是受處分人上開所稱，顯係不解法令所致，併
    此指明。
據上論斷，應依道路交通案件處理辦法第26條，刑事訴訟法第
412條，裁定如主文。
中　　華　　民　　國　　96　　年　　12　　月　　14　　日
 　　　　　　　　刑事第二庭審判長法　官  呂丹玉
　       　　　　　　　          法　官  李麗玲
  　 　　　　　　　　　　　      法　官  林恆吉
以上正本證明與原本無異。
不得再抗告。
                                  書記官  阮桂芳
中　　華　　民　　國　　96　　年　　12　　月　　17　　日
